【裁判字號】    97,交聲,2533
【裁判日期】    971031
【裁判案由】    交管條例聲異
【裁判全文】
臺灣板橋地方法院交通事件裁定        97年度交聲字第2533號
原處分機關  交通部公路總局臺北區監理所板橋監理站
異  議  人
即受處分人  甲○○
上列受處分人因違反道路交通管理處罰條例案件，對於交通部公
路總局臺農區監理所板橋監理站於中華民國97年9 月8 日所為之
處分（原處分案號：板監裁字第裁41-AL0000000號），聲明異議
，本院裁定如下：
    主  文
異議駁回。
    理  由
一、原處分意旨略以：本件異議人即受處分人甲○○（下稱異議
    人）所有車牌號碼K5G-319 號重型機車，未置放「身心障礙
    停車位識別證」，亦非特製車，而於民國97年7 月10日9 時
    40分許，停放在亞東醫院捷運車站前身心障礙專用停車位上
    ，為臺北市政府警察局捷運警察隊拍照採證後逕行舉發，嗣
    經異議人於應到案日期前申訴，原處分機關調查結果，以異
    議人違反道路交通管理處罰條例第56條第1 項第10款規定，
    裁處異議人新臺幣（下同）1,200元之罰鍰。
二、異議意旨略以：伊所有車號K5G-319 號重型機車雖於97年7
    月10日停放於臺北縣板橋市亞東醫院捷運車站前之身心障礙
    者專用停車位上，惟伊領有身心障礙手冊及身心障礙者專用
    停車位識別證，因停車位上之標誌並沒有明文標示係屬特製
    車始能停放，且伊係將車位識別證影印後置放在車墊上方，
    爰依法聲明異議等語。
三、按汽車，係指在道路上不依軌道或電力架線而以原動機行駛
    之車輛（包括機器腳踏車），道路交通安全規則第2 條第1
    項第1 款定有明文。又汽車駕駛人停車時，停車不依規定者
    ，處600 元以上1,200 元以下罰鍰，道路交通管理處罰條例
    第56條第1 項第10款定有明文。復依違反道路交通管理事件
    統一裁罰基準表規定，於身心障礙專用停車位違規停車者，
    處1,200 元罰鍰。復按，身心障礙者專用停車位之設置，係
    依據身心障礙者保護法之規定，該法第48條規定：「公共停
    車場應保留百分之二比例做為身心障礙者專用停車位，車位
    未滿50個之公共停車場，至少應保留一個身心障礙者專用停
    車位。非領有專用停車位識別證明之身心障礙者或其家屬，
    不得違規佔用。前項身心障礙者專用停車位之設置地點、空
    間規劃、使用方式、識別證明之核發及違規佔用之罰則等由
    中央主管機關會同交通、營建等相關單位定之」（本條業已
    修正為身心障礙者權益保障法第56條，但修正修文尚未施行
    ）。而依上開條文第2 項之授權，所訂定之「身心障礙專用
    停車位設置管理辦法」，其中第9 條第1 項、第6 條第4項
    後段分別規定：「使用身心障礙者專用停車位者，除掛有專
    用牌照之車輛外，應將專用停車位識別證置於汽車擋風玻璃
    明顯處或黏貼於機車車首，以供查核檢驗」；「申請機車專
    用停車位識別證，以經監理單位檢驗合格之特製車為限」。
四、本件異議人固不否認其所有之車號K5G-319 號重型機車，於
    97年7 月10日9 時40分許，停放在臺北縣板橋市亞東醫院捷
    運站前之身心障礙專用停車位，且上開之機車並非特製車，
    再其領有之身心障礙專用停車位識別證係置放於車墊上方而
    未黏貼於機車車首等情，並有舉發照片1 幀在卷為憑（見本
    院卷第19頁），是異議人未依規定將機車停放於身心障礙專
    用停車位上之違規事實，應可認定。異議人雖辯稱：該停車
    位上藍色標誌所印有之圖示係為一般二輪機車，且亦無文字
    註明僅能停放特製車云云。惟「不得因不知法規而免除行政
    處罰責任。但按其情節，得減輕或免除其處罰」，行政罰法
    第8 條已定有明文，而前揭身心障礙者保護法第48條第1 項
    ，既已明白規定機車專用之停車位識別證所適用者，須以經
    監理單位檢驗合格之特製車，且被告所持有之身心障礙識別
    證上背面之注意事項亦載明：「本證應置於汽車擋風玻璃明
    顯處或機車車首，以供查核驗證」等文字，則顯然異議人當
    不得以其不知法規而免除其違規責任。再者，依異議人所提
    出照片編號2 所示（見本院卷第6 頁下方），固然畫有類似
    機車之圖形，惟此告示牌圖文內所顯示之文意係指引身心障
    礙者所使用之工具如機車、輪椅之停車位係於左方，但將車
    輛停放於身心障礙停車位者，仍須符合法律所規定之要件（
    例如具有停車識別證，並黏放於正確位置，及機車之車種係
    符合監理機關所檢驗合格之特製車），並非依該圖示即可推
    定一般機車均可停放於身心障礙專用停車位上，況且於該身
    心障礙專用停車位上，豎立繪有「輪椅」圖案之標誌，而依
    道路交通標誌標線號誌設置規則已明白揭諸係屬「身心障礙
    者專用停車位」，則異議人顯然可以推知並非一般機車可得
    使用，是依此等情節，縱異議人確領有身心障礙手冊及停車
    識別證之情形下，其使用身心障礙停車位猶須符合法律所明
    文規定之要件，異議人上開諉為不知法規以圖卸責之辯詞，
    顯非可採，並無從減輕或免除處罰之理。從而原處分機關據
    以依法處分，核無違誤。本件異議為無理由，應予駁回。
據上論斷，應依道路交通案件處理辦法第19條，裁定如主文。
中    華    民    國    97    年    10    月    31    日
                    交通法庭  法  官  陳海寧
以上正本證明與原本無異。
如不服本裁定應於送達後5日內向本院提出抗告狀。
                              書記官  彭麗紅
中    華    民    國    97    年    10    月    31    日


司法院資訊處製作；財團法人民間司法改革基金會備份。
